【裁判字號】    99,審交訴緝,1
【裁判日期】    990514
【裁判案由】    偽造文書等
【裁判全文】
臺灣桃園地方法院刑事判決          99年度審交訴緝字第1號
公  訴  人  臺灣桃園地方法院檢察署檢察官
被      告  甲○○
上列被告因偽造文書等案件，經檢察官提起公訴（96年度偵字第
29338 號），被告於本院準備程序進行中，就被訴事實為有罪之
陳述，經本院告知簡式審判程序意旨，並聽取公訴人及被告之意
見後，本院裁定改依簡式審判程序審理，茲判決如下：
    主  文
甲○○服用酒類，不能安全駕駛動力交通工具而駕駛，處有期徒
刑貳月，如易科罰金，以新臺幣壹仟元折算壹日；又行使偽造私
文書，足以生損害於公眾及他人，處有期徒刑肆月，如易科罰金
，以新臺幣壹仟元折算壹日，附表所示之偽造「乙○○」簽名共
玖枚、指印共拾枚均沒收。應執行有期徒刑伍月，如易科罰金
，以新臺幣壹仟元折算壹日，附表所示之偽造「乙○○」簽名共
玖枚、指印共拾枚均沒收。
    事  實
一、甲○○於(一)民國96年11月24日晚間10時30分許，在桃園縣桃
    園市某卡拉OK店飲用相當之高粱酒後，已不能安全駕駛動力
    交通工具，仍貿然駕駛所有車牌號碼VN7 ─025 號輕型機車
    上路，欲返回桃園縣蘆竹鄉之居處，嗣於翌日凌晨1 時25分
    許，行經桃園縣桃園市○○路與富國路路口時，為警員臨檢
    ，經以酒精測試器測得呼氣酒精濃度達每公升0.61毫克。(二)
    詎甲○○因酒後駕駛恐遭處罰及為警查獲其無照駕駛，竟基
    於犯意冒用其友人「乙○○」之名義應訊接續在如附表所示
    之酒精濃度測試列印紙、桃園縣政府警察局汽車駕駛人酒後
    酒後生理協調平衡檢測紀錄卡、桃園縣政府警察局舉發違反
    道路交通管理事件桃警交字第DB0000000 號通知單上「收受
    通知聯者簽章」欄（為一式三聯，即通知聯、移送聯及存根
    聯，放置於移送聯下之存根聯上之「收受通知聯者簽章」欄
    因複寫之關係而同時偽造「乙○○」之簽名1 枚）、口卡片
    、逮捕通知書本人聯及親友聯、權利告知聯及96年11月24日
    桃園縣政府警察局調查筆錄（第一次），偽簽「乙○○」之
    簽名及指印，而各表示係「乙○○」本人確認該酒精濃度為
    乙○○收受酒精測試記錄、表示乙○○領收舉發違反道路交
    通管理事件通知單、並表示其確認其為酒後生理平衡檢測受
    測者而測得該記錄卡所載之證明、表示已受逮捕通知及經權
    利告知且表明不用通知親友到場等用意，以及口卡片上之乙
    ○○為其本人，偽造完成後，並將上開偽造之私文書持交警
    員而行使，均足以生損害於乙○○本人及警察機關對於交通
    違規事件處罰對象之正確性及警察機關對於調查案件之真實
    性，足以生損害於乙○○及公眾。經警調閱口卡後始悉上情
    ，並扣得如附表所示之共計簽名9 枚及指印13枚。
二、案經桃園縣政府警察局桃園分局報告臺灣桃園地方法院檢察
    署檢察官偵查起訴。
    理  由
一、本案被告甲○○所犯之罪，均非法定刑為死刑、無期徒刑或
    最輕本刑3 年以上有期徒刑之罪，亦非高等法院管轄第一審
    之案件，而被告於準備程序中就被訴事實已為有罪之陳述，
    經本院告知簡式審判程序之旨，並聽取被告與公訴人之意見
    後，本院合議庭乃依刑事訴訟法第273 條之1 第1 項規定，
    裁定由受命法官獨任進行簡式審判程序，合先敘明。
二、前揭事實，業據被告甲○○於警詢、檢察官訊問時及本院準
    備程序中坦承在卷。被告服用酒類，不能安全駕駛動力交通
    工具而駕駛罪部分，有桃園縣政府警察局當事人酒精測定紀
    錄表、桃園縣政府警察局車輛駕駛人酒後生理協調平衡檢測
    紀錄卡、刑法185 條之3 案件測試觀察紀錄表附卷可稽，足
    徵被告之自白與事實相符。另就行使偽造私文書、偽造署押
    犯行部分，業據證人即被害人乙○○於警詢時之證述情節屬
    實，並有附表所示載有偽造「乙○○」之簽名、指印之文件
    7 份在卷，足認被告此部分之自白與事實相符，被告行使偽
    造私文書、偽造署押犯行堪以認定。
三、按在違反道路交通管理事件通知單移送聯上「收受通知聯者
    簽章」欄內偽簽他人姓名，自不待依習慣或特約，單從形式
    上觀察，即足以知悉係表示由該他人名義出具領收通知聯之
    證明，此與事先在印妥內容之收據上偽簽他人姓名之情形，
    無分軒輊，當然屬刑法第210 條所稱之私文書（最高法院83
    年台上字第6631號判例參照）。查被告在如附表編號1 至6
    所示之文件上，偽造「乙○○」簽名，並按捺指印，已分別
    表示係「乙○○」本人確認該酒精濃度測試列印紙為其受酒
    精測試記錄、表示領收舉發違反道路交通管理事件通知單、
    表示確認其為酒後生理平衡檢測受測者而測得該記錄卡所載
    之證明、表示已受逮捕通知且表明不用通知親友到場並經權
    利告知之證明，以及口卡片上之乙○○為其本人等用意，係
    屬私文書，被告完成上揭偽造私文書之犯行後持交員警，而
    主張該文書內容，自有行使之意思，自均屬刑法第210 條之
    私文書。核被告所為係犯刑法第185 條之3 之服用酒類，不
    能安全駕駛動力交通工具而駕駛罪及犯刑法第216 條、第21
    0 條之行使偽造私文書罪。被告偽造署押之行為，為偽造私
    文書之部分行為，而其偽造私文書之低度行為，為行使偽造
    私文書之高度行為所吸收，均不另論罪。至於被告於附表編
    號7 所示文件偽簽「乙○○」之署名、按捺指印，該簽名、
    指印僅係表示受詢問、訊問係「乙○○」其人無誤，而為人
    格同一性之證明，除此之外，尚無其他法律上之用意，自僅
    屬成立偽造署押之範疇，然此部分與被告先後在附表編號1
    至6所 示之文書上偽造簽名、指印之偽造署押行為，在主觀
    上係基於一貫之犯意，係一偽造署押行為接續之數個動作，
    核屬接續犯之性質，只論以一偽造署押罪，而併屬偽造私文
    書之階段行為，不另論罪，公訴意旨認被告上開所為，應另
    論偽造署押罪，尚有未洽，併此敘明。被告所犯之上開公共
    危險罪及行使偽造私文書罪間，犯意各別，行為互殊，應分
    論併罰。爰審酌被告服用酒類後駕駛動力交通工具，忽視其
    他用路人之安全，經警查獲後又冒用被害人名義，偽造署押
    並行使偽造私文書，足以影響犯罪偵查、交通事件處理之正
    確性及所生危害程度，與其犯後為前開自白，態度尚佳及及
    其他一切情狀，各量處如主文所示之刑，並諭知易科罰金之
    折算標準，並定其應執行之刑，以示懲儆。另查，被告如附
    表所示之偽造簽名、指印，依刑法第219 條，不問屬於犯人
    與否，均應宣告沒收。
四、末按刑法第41條原規定：「前項（即易科罰金之折算標準）
    規定於數罪併罰，其應執行之刑未逾6 月者，亦適用之。」
    該規定於98年1 月21日修正為：「第1 項至第3 項規定於數
    罪併罰，其應執行之刑未逾6 個月者，亦適用之。」並移列
    於同條第8 項，且自98年9 月1 日起施行，其關於數罪併罰
    ，數宣告刑均得易科罰金，而定應執行之刑逾6 個月者，排
    除適用同條第1 項得易科罰金之規定部分，業經98年6 月19
    日大法官釋字第662 號解釋宣告自該解釋公布日起失其效力
    。嗣刑法第41條已於98年12月15日修正，同條第8 項修正為
    「第1 項至第4 項及第7項 之規定，於數罪併罰之數罪均得
    易科罰金或易服社會勞動，其應執行之刑逾6 月者，亦適用
    之。」並自98年12月30日起公布並施行，本院以為，此為前
    述大法官釋字第662 號之明文化，無庸新舊法比較，而應直
    接適用之。本件被告所犯各罪宣告刑均得易科罰金，雖經本
    院合併定應執行刑超過有期徒刑6 月，依前述說明，自應就
    本件應執行之刑諭知易科罰金之折算標準，附此敘明。
據上論斷，依刑事訴訟法第273 條之1 第1 項、第299 條第1 項
前段，刑法第185 條之3 條、216 條、第210 條、第51條第5款
、第41條第1 項、第8 項、第219 條，刑法施行法第1 條之1第1
項，判決如主文。
本案經檢察官潘怡華到庭執行職務。
中    華    民    國    99    年    5     月    14    日
                        刑事庭    法  官  劉為丕
以上正本證明與原本無異。
如不服本判決，應於判決送達後10日內向本院提出上訴狀（應附
繕本），其未敘述上訴理由者，應於上訴期間屆滿後20日內補提
理由書狀於本院，上訴於臺灣高等法院。
                                  書記官  陳淑瓊
中    華    民    國    99    年    5     月    14    日
附錄本案論罪科刑依據之法條：
中華民國刑法第185條之3
服用毒品、麻醉藥品、酒類或其他相類之物，不能安全駕駛動力
交通工具而駕駛者，處1 年以下有期徒刑、拘役或科或併科15萬
元以下罰金。
中華民國刑法第210條
偽造、變造私文書，足以生損害於公眾或他人者，處5 年以下有
期徒刑。
中華民國刑法第216條
行使第210條至第215條之文書者，依偽造、變造文書或登載不實
事項或使登載不實事項之規定處斷。
附表：
┌──┬────────────┬───────────────┐
│編號│文書名稱                │宣告沒收之偽造署押            │
├──┼────────────┼───────────────┤
│1   │酒精濃度測試列印紙      │「乙○○」之簽名1 枚、指印1 枚│
├──┼────────────┼───────────────┤
│2   │桃園縣政府警察局汽車駕駛│「乙○○」之簽名1 枚、指印1 枚│
│    │人酒後酒後生理協調平衡檢│                              │
│    │測紀錄卡                │                              │
├──┼────────────┼───────────────┤
│3   │桃園縣政府警察局舉發違反│「乙○○」之簽名2 枚          │
│    │道路交通管理事件桃警交字│                              │
│    │第DB0000000 號通知單上「│                              │
│    │收受通知聯者簽章」欄    │                              │
├──┼────────────┼───────────────┤
│4   │口卡片                  │「乙○○」之指印2 枚          │
├──┼────────────┼───────────────┤
│5   │逮捕通知書本人聯及親友聯│「乙○○」之簽名2 枚、指印2 枚│
├──┼────────────┼───────────────┤
│6   │權利告知聯              │「乙○○」之簽名1 枚、指印1枚 │
├──┼────────────┼───────────────┤
│7   │96年11月24日桃園縣政府警│「乙○○」之簽名2 枚、指印6 枚│
│    │察局調查筆錄（第一次）  │                              │
├──┼────────────┴───────────────┤
│合計│「乙○○」之簽名9枚、指印13枚                           │
└──┴────────────────────────────┘

司法院資訊處製作；財團法人民間司法改革基金會備份。
